臺灣臺中地方法院刑事判決
111年度金訴字第1346號
公  訴  人  臺灣臺中地方檢察署檢察官
被      告  楊忠諺


上列被告因詐欺等案件，經檢察官提起公訴（111年度偵字第240
86號），被告於本院準備程序中就被訴事實為有罪之陳述，受命
法官於聽取當事人之意見後，本院合議庭裁定改由受命法官獨任
以簡式審判程序審理，判決如下：
    主    文
癸○○犯如附表一、二主文欄所示之罪，各處如附表一、二主文欄
所示之刑。應執行有期徒刑壹年拾月。
    犯罪事實
一、癸○○於民國110年11月20日，見由真實姓名、年籍資料均不
    詳之詐欺集團成員，在GOOGLE刊登之求職廣告後，即透過LI
    NE通訊軟體與真實姓名年籍均不詳之詐欺集團成員聯繫，因
    而知悉工作內容係依指示前往各地之便利超商向不特定人收
    取金融機構帳戶之資料（包含存摺、提款卡及密碼等），並
    以包裹轉寄，內容極為單純，卻能領取時薪新臺幣（下同）
    160元之報酬，極可能係作為掩護詐欺集團遂行詐欺取財、
    洗錢犯行所用，故依一般社會生活之通常經驗，其已預見該
    不詳人士恐係詐欺集團成員，倘依其指示領取及轉交包裹（
    俗稱取簿手或收簿手），恐成為犯罪之一環而遂行詐欺取財
    犯行，使他人因此受騙致發生財產受損之結果，並得以隱匿
    該詐欺犯罪所得之去向，同時其亦可能因此即參與含其在內
    所組成三人以上、以實施詐術為手段、具持續性牟利性之有
    結構性詐欺集團組織（均無證據證明有未滿18歲之人），竟
    為賺取上開報酬，基於縱使參與犯罪組織亦不違背其本意之
    不確定故意，且基於縱使發生他人因受騙致財產受損、隱匿
    詐欺犯罪所得去向之結果，亦不違背其本意之詐欺取財及洗
    錢之不確定故意，分別為下列犯行：
　㈠與本案詐欺集團之成員，共同基於意圖為自己不法所有之三
    人以上共同犯詐欺取財之犯意聯絡，由該詐欺集團之其他成
    員於如附表一所示之時間，以如附表一所示之方式施用詐術
    ，致如附表一所示之被害人黃子嘉陷於錯誤，因而詐得如附
    表所示金融機構帳戶之資料，再依附表一之過程轉寄予不詳
    之詐欺集團成員使用。
　㈡與本案詐欺集團之成員，共同基於意圖為自己不法所有之三
    人以上共同犯詐欺取財及洗錢之犯意聯絡，嗣該詐欺集團之
    其他成員於如附表二所示之時間，以如附表二所示之方式施
    用詐術，致如附表二所示之被害人陷於錯誤，而匯款如附表
    二所示之金額至上開附表一所示之金融帳戶中，旋遭該詐欺
    集團內之不詳成員使用網路銀行轉帳方式，將上開款項轉至
    其他銀行帳戶，而以此方式製造金流斷點，掩飾、隱匿上開
    特定犯罪所得去向。　
二、案經黃子嘉、己○○、戊○○、丙○○、乙○○、寅○○、丁○○、壬○○
    、庚○○、辛○○訴由臺中市政府警察局大雅分局報請臺灣臺中
    地方檢察署檢察官偵查起訴。
    理    由
一、按除被告所犯為死刑、無期徒刑、最輕本刑為3 年以上有期
    徒刑之罪或高等法院管轄第一審案件者外，於刑事訴訟法第
    273 條第1 項程序進行中，被告先就被訴事實為有罪之陳述
    時，審判長得告知被告簡式審判程序之旨，並聽取當事人、
    代理人、辯護人及輔佐人之意見後，裁定進行簡式審判程序
    ；除簡式審判程序、簡易程序及第376 條第1 款、第2 款所
    列之罪之案件外，第一審應行合議審判，刑事訴訟法第273
    條之1 第1 項、第284 條之1 分別定有明文。本件被告癸○○
    所犯係死刑、無期徒刑、最輕本刑為3 年以上有期徒刑或高
    等法院管轄第一審案件以外之罪，並於本院行準備程序時就
    被訴事實為有罪之陳述，本院合議庭依前揭規定，經評議結
    果，裁定改由受命法官獨任行簡式審判程序，先予敘明。
二、次按，組織犯罪防制條例第12條第1 項中段規定：「訊問證
    人之筆錄，以在檢察官或法官面前作成，並經踐行刑事訴訟
    法所定訊問證人之程序者為限，始得採為證據。」，雖以立
    法明文排除被告以外之人於檢察事務官、司法警察官或司法
    警察調查中所為之陳述，得適用刑事訴訟法第159 條之2 、
    第159 條之3 及第159 條之5 等規定；惟上開規定，必以犯
    罪組織成員係犯本條例之罪者，始足語焉，若係犯本條例以
    外之罪，即使與本條例所規定之罪，有裁判上一罪之關係，
    關於該所犯本條例以外之罪，其被告以外之人所為之陳述，
    自仍應依刑事訴訟法相關規定，定其得否為證據（最高法院
    103年度台上字第2915號判決意旨參照）；是本院以下所引
    用證人之警詢筆錄，關於被告所犯加重詐欺取財與洗錢部分
    ，揆諸首揭說明，自仍得採為證據。
三、上開犯罪事實，業據被告於本院審理時均坦承不諱，核與如
    附表一、二所示被害人之證述均相符，並有如附表三所示之
    各項證據資料在卷可稽，足認被告之自白應與事實相符。從
    而，本件事證明確，被告上開犯行洵堪認定。
四、按多人共同行使詐術手段，易使被害人陷於錯誤，其主觀惡
    性較單一個人行使詐術為重，有加重處罰之必要，爰仿照刑
    法第222 條第1 項第1 款之立法例，將「三人以上共同犯之
    」列為第2 款之加重處罰事由，本款所謂「三人以上共同犯
    之」，不限於實施共同正犯，尚包含同謀共同正犯，刑法第
    339 條之4 第1 項第2 款立法理由可資參照。次按，共同正
    犯因相互間利用他方之行為，以遂行其犯意之實現，本於責
    任共同之原則，共同正犯應對所參與犯罪之全部事實負責，
    且共同正犯之意思聯絡，原不以數人間直接發生者為限，即
    有間接之聯絡者，亦包括在內。是關於集團式之犯罪，原不
    必每一共犯均有直接聯繫，亦不必每一階段均參與，祇須分
    擔犯罪行為之一部，即應對於全部所發生之結果共同負責，
    且倘犯罪結果係因共同正犯之合同行為所致者，無論出於何
    人所加，在共同正犯間均應同負全部之責，並無分別何部分
    為孰人下手之必要（最高法院111年度台上字第667號判決意
    旨參照）。是以，行為人基於詐欺取財之犯意聯絡，參與以
    詐術取財為目的之犯罪組織，共同以分工方式（例如上游之
    取簿手取得金融帳戶及提款卡供機房詐騙及下游之車手集團
    實際提領詐欺所得）騙取被害人財物，並依約定分受贓款，
    對於其他犯罪組織成員多次詐欺不同被害人之財物行為，縱
    無直接之聯繫，仍應共同負責。查本件被告係加入「何必問
    」等人及其所屬之詐欺集團擔任取簿手，而由各該集團內其
    他成員以嚴密組織分工進行詐騙後，由取簿手領取包裹內之
    人頭帳戶，再由提款車手分別提領被害人所匯入之詐騙犯罪
    所得，縱集團內每個成員分工不同，然此均在該詐欺集團成
    員犯罪謀議之內，是被告所屬詐欺集團不詳成員間雖未必直
    接聯絡，然此一間接聯絡犯罪之態樣，正為具備一定規模詐
    欺犯罪所衍生之細密分工模式，參與犯罪者透過相互利用彼
    此之犯罪角色分工，而形成一個共同犯罪之整體以利施行詐
    術，是其實有以自己共同犯罪之意思，在共同犯意聯絡下，
    相互支援、供應彼此所需地位，相互利用他人行為，以達共
    同詐欺取財之目的，足認附表一、二所示各次之犯行，確係
    為三人以上共同犯詐欺取財罪至明。
五、次按，組織犯罪防制條例第2條規定：「本條例所稱犯罪組
    織，指3人以上，以實施強暴、脅迫、詐術、恐嚇為手段或
    最重本刑逾5年有期徒刑之刑之罪，所組成具有持續性或牟
    利性之有結構性組織。前項有結構性組織，指非為立即實施
    犯罪而隨意組成，不以具有名稱、規約、儀式、固定處所、
    成員持續參與或分工明確為必要。」，本案詐欺集團係先由
    不詳成員施用詐術詐得如附表一所示之人頭帳戶，推由被告
    收受、轉寄內含人頭帳戶資料之包裹後，再由機房人員分別
    詐騙如附表二各編號所示之被害人匯款至人頭帳戶後，復由
    不詳之成員經由網路銀行轉帳提領一空，衡情顯非隨意組成
    之團體，堪認本案詐欺集團係透過縝密之計畫與分工，成員
    彼此相互配合，由至少三人以上之多數人所組成，持續以實
    施詐欺為手段而牟利之具有完善結構之組織，其核屬三人以
    上，以實施詐術為手段，所組成具牟利性及持續性之有結構
    性犯罪組織，合於組織犯罪防制條例第2條第1項所稱之犯罪
    組織，至為明確。被告對於其以上述方式所參與者，可能係
    屬三人以上，以實行詐術為手段，具牟利性或持續性之有結
    構性組織，顯非為立即實施犯罪而隨意組成之團體，自當有
    所預見，其猶容任為之而參與，足見其確有參與犯罪組織之
    不確定故意無疑。
六、復按，為澈底打擊洗錢犯罪，洗錢防制法第2 條規定：「本
    法所稱洗錢，指下列行為：一、意圖掩飾或隱匿特定犯罪所
    得來源，或使他人逃避刑事追訴，而移轉或變更特定犯罪所
    得。二、掩飾或隱匿特定犯罪所得之本質、來源、去向、所
    在、所有權、處分權或其他權益者。三、收受、持有或使用
    他人之特定犯罪所得。」已將洗錢行為之處置、分層化及整
    合等各階段，全部納為洗錢行為。所謂「處置」即同條第1 
    款所定將犯罪所得直接予以處理之「移轉變更型」；「分層
    化」即同條第2 款所定為使偵查機關難以追查金流狀況，以
    迂迴層轉、化整為零之分層化包裝方式，掩飾或隱匿特定犯
    罪所得之本質、來源、去向、所在、所有權、處分權或其他
    權益之「掩飾隱匿型」；「整合」即同條第3 款所定收受、
    持有或使用他人犯罪所得，使該犯罪所得披上合法之外衣，
    俾回歸正常金融體系之「收受持有型」。可見洗錢防制法已
    將洗錢行為之本質定性為影響合法資本市場之金流秩序，並
    阻撓偵查作為。據上，詐欺集團成員向被害人施用詐術後，
    為隱匿其詐欺所得財物之去向，而令被害人將其款項轉入該
    集團所持有、使用之人頭帳戶，並由該集團所屬之車手前往
    提領詐欺所得款項，檢察官如能證明該帳戶內之資金係本案
    詐欺之特定犯罪所得，而車手提領得手，自成立洗錢防制法
    第14條第1 項之一般洗錢罪。（最高法院110年度台上字第1
    797號判決意旨參照）。查被告依指示領取及轉寄之人頭帳
    戶資料包裹，乃為利用人頭帳戶非詐欺集團成員本人名義之
    外觀，製造犯罪偵查之斷點，一旦有被害人因遭詐騙而匯款
    至詐欺集團成員指定之人頭帳戶，集團內之成員旋會指示負
    責提領贓款之車手持人頭帳戶提款卡將該等詐欺之犯罪所得
    領出，藉以斬斷金流，而隱匿該犯罪所得之去向，是關於附
    表二所為，核屬洗錢防制法第2條第2款所規範之洗錢行為。
    而被告主觀上確已預見所為之上述工作，可能係在從事類如
    領送人頭帳戶資料等行徑，此為詐欺集團為遂行詐欺犯行分
    工之一環，意在規避查緝，並藉此製造金流之斷點，以掩飾
    或隱匿詐欺被害人之犯罪所得，當屬不法行為，然其為求高
    額報酬，猶執意為之，而容任掩飾或隱匿犯罪所得即洗錢行
    為之發生，業見前述，足見其亦確有洗錢之不確定故意甚明
    。
七、又行為人不法取得他人財產之目的，即在支配、利用他人財
    產，如取得財產後之支配、利用行為，未明顯擴大原來損害
    且未造成新的法益侵害，其不法內涵已為先前不法取得他人
    財產所涵蓋，屬「與罰之後行為」，不另成立犯罪，以免過
    度評價。特定犯罪與洗錢犯罪侵害之法益不同，共同正犯間
    移轉贓款，如未涉及洗錢，僅係「共同正犯間單純分贓」或
    「共同正犯消費或享受犯罪所得」，乃屬「與罰之後行為」
    ，不另成立犯罪，以免過度評價（最高法院110年度台上字
    第4724號判決意旨參照）。查本件被告固有如附表一所示收
    受被害人遭詐騙之金融機構帳戶資料，並以包裹型態轉寄予
    上手之行為，惟其行為本質上係為取得詐得之物，並轉交予
    詐欺集團之不詳成員，而遂行詐欺取財之目的，依上說明，
    本案詐欺集團以所詐得之金融帳戶存摺、提款卡及密碼、網
    路銀行密碼供作人頭帳戶使用，核屬消費或享受犯罪所得，
    屬「與罰之後行為」，不另成立一般洗錢罪，附此敘明。
八、再按，刑法上犯罪之故意，祇須對於犯罪事實有所認識，有
    意使其發生或其發生不違背其本意，仍予以實施為已足，不
    以行為人主觀之認識與客觀事實兩相一致為必要，故行為人
    主觀上欲犯某罪，事實上卻犯他罪時，依刑罰責任論之主觀
    主義思潮，首重行為人之主觀認識，應以行為人主觀犯意為
    其適用原則，必事實上所犯之他罪有利於行為人時，始例外
    依該他罪處斷。而我國暫行新刑律第13條第3 項原亦有「犯
    罪之事實與犯人所知有異者，依下列處斷：所犯重於犯人所
    知或相等者，從其所知；所犯輕於犯人所知者，從其所犯」
    之規定。嗣制定現行刑法時，以此為法理所當然，乃未予明
    定。從而行為人主觀上欲犯某罪，但事實上所為係構成要件
    略有不同之他罪，且二罪法定刑相同，情節又無軒輊時，揆
    之前揭「所犯與犯人所知相等，從其所知」之法理，自應適
    用行為人主觀上所認識之該罪論處。查本案固足認上開詐騙
    集團之成員人數成員已達三人以上，然現今詐騙不法分子實
    施詐欺之內容及方式態樣甚多，有無冒用公務人員之身分或
    官銜、有無使用電子通訊器材以群發式發送電話或簡訊，或
    使用網際網路等工具對公眾散布乙節，實難一概而論；且依
    卷內事證，別無其他積極證據足認被告知悉所屬詐騙集團中
    之詐欺集團成員，實際對附表一、附表二各編號所示被害人
    所施用詐術之具體犯罪手法，亦無從證明被告確有參與具體
    詐術實行之情形；是依「所知輕於所犯，從其所知」之刑法
    原則，尚難認為被告對附表一、附表二各編號所示之犯行，
    係以經由網際網路之社群媒體平台（臉書）或使用通訊軟體
    LINE，隨機對不特定之公眾發送詐欺訊息之加重要件有所認
    識，即本件被告此部分之犯行自無刑法第339 條之4 第1 項
    第3 款所定加重要件之適用，附此敘明。
九、核被告就附表一所為，係犯組織犯罪防制條例第3條第1項後
    段之參與犯罪組織罪、刑法第339條之4第1項第2款之加重詐
    欺取財罪；就附表二各編號所為，均係犯刑法第339條之4第
    1項第2款之加重詐欺取財罪、洗錢防制法第14條第1項之一
    般洗錢罪。
  ㈠按所謂接續犯，係指多次之數行為，合於同一構成要件，但
    因係於同一時、地或甚為密接時、地之作為，而持續侵害同
    一法益，依社會通念，咸認其各舉動之獨立性極為薄弱，將
    之視為一個行為較合理，使各舉動構成單一之犯罪行為，給
    予一個法律上之評價而言（最高法院111年度台上字第874號
    判決意旨參照）。是如附表二編號八所示部分，同一被害人
    雖先後多次匯款，然其詐騙行為之對象、詐術方式均相同，
    被害法益為同一之個人財產法益，行為之獨立性亟為薄弱，
    顯係基於單一意圖為自己不法所有之犯意接續為之，依一般
    社會健全觀念，應視為數個舉動之接續實行，合為包括之一
    行為予以評價，屬接續犯，僅論以實質上一罪。
  ㈡被告所犯如附表一所示加重詐欺取財，如附表二所示加重詐
    欺取財及洗錢等犯行，與其餘所屬詐騙集團成員間，均有犯
    意聯絡及行為分擔，均為共同正犯。
  ㈢次按，行為人於參與詐欺犯罪組織之行為繼續中，先後多次
    為加重詐欺之行為，因參與犯罪組織罪為繼續犯，犯罪一直
    繼續進行，直至犯罪組織解散，或其脫離犯罪組織時，其犯
    行始行終結。故該參與犯罪組織與其後之多次加重詐欺之行
    為皆有所重合，然因行為人僅為一參與犯罪組織行為，侵害
    一社會法益，屬單純一罪，應僅就「該案中」與參與犯罪組
    織罪時間較為密切之首次加重詐欺犯行，論以參與犯罪組織
    罪及加重詐欺罪之想像競合犯，其他之加重詐欺犯行，祗需
    單獨論罪科刑即可，無需再另論以參與犯罪組織罪，以避免
    重複評價。是行為人參與同一詐欺集團之多次加重詐欺行為
    ，因部分犯行發覺在後或偵查階段之先後不同，肇致起訴後
    分由不同之法官審理，為使法院審理範圍明確、便於事實認
    定，應以數案中「最先繫屬於法院之案件」為準，以「該案
    中」之「首次」加重詐欺犯行與參與犯罪組織罪論以想像競
    合。縱該首次犯行非屬事實上之首次，亦因參與犯罪組織之
    繼續行為，已為該案中之首次犯行所包攝，該參與犯罪組織
    行為之評價已獲滿足，自不再重複於他次詐欺犯行中再次論
    罪，俾免於過度評價及悖於一事不再理原則。至「另案」起
    訴之他次加重詐欺犯行，縱屬事實上之首次犯行，仍需單獨
    論以加重詐欺罪，以彰顯刑法對不同被害人財產保護之完整
    性，避免評價不足。又犯罪之著手，係指行為人基於犯罪之
    決意而開始實行密接或合於該罪構成要件之行為而言。而首
    次加重詐欺犯行，其時序之認定，自應以詐欺取財罪之著手
    時點為判斷標準；詐欺取財罪之著手起算時點，依一般社會
    通念，咸認行為人以詐欺取財之目的，向被害人施用詐術，
    傳遞與事實不符之資訊，使被害人陷於錯誤，致財產有被侵
    害之危險時，即屬詐欺取財罪構成要件行為之著手，並非以
    取得財物之先後順序為認定依據（最高法院109年度台上字
    第3945號判決意旨參照）。查被告加入本案詐欺集團，既未
    經自首或有其他積極事實，足以證明確已脫離或解散該組織
    ，被告參與犯罪組織之行為繼續，即屬單純一罪，至行為終
    了時，仍論以一罪。又依卷內現存事證、臺灣高等法院被告
    前案紀錄表，被告參與本案該詐欺集團犯罪組織後，除本件
    外，尚無其他案件經檢察官提起公訴，而依其先後加入系爭
    詐欺集團及實際實行犯罪之時間，堪認附表一所示之犯行為
    被告參與本案詐欺集團後，所為最先繫屬於法院之「首次」
    加重詐欺取財犯行。
  ㈣復按，洗錢防制法於第2條明定洗錢行為之態樣，並於第14條
    、第15條規定其罰則，俾防範犯罪行為人藉製造資金流動軌
    跡斷點之手段，去化不法利得與犯罪間之聯結，漂白不法利
    得。洗錢行為旨在掩飾、隱匿犯罪及因而獲取之財產利益，
    自係以犯罪之不法所得為標的，雖須先獲取犯罪不法利得，
    然後始有洗錢可言，惟財產犯罪行為人利用人頭帳戶收取犯
    罪所得之情形，於被害人將款項匯入人頭帳戶之際，非但財
    產犯罪於焉完成，並因該款項進入形式上與犯罪行為人毫無
    關聯之人頭帳戶，以致於自資金移動軌跡觀之，難以查知係
    該犯罪之不法所得，即已形成金流斷點，發揮去化其與前置
    犯罪間聯結之作用，而此不啻為洗錢防制法，為實現其防阻
    不法利得誘發、滋養犯罪之規範目的，所處罰之洗錢行為。
    從而利用人頭帳戶獲取犯罪所得，於款項匯入人頭帳戶之際
    ，非但完成侵害被害人個人財產法益之詐欺取財行為，同時
    並完成侵害上開國家社會法益之洗錢行為，造成詐欺取財行
    為最後階段與洗錢行為二者局部重合，二罪侵害之法益不同
    ，偏論其一，均為評價不足，自應依一行為觸犯數罪名之想
    像競合犯，從一重處斷（最高法院109年度台上字第1269號
    判決意旨參照）。從而，被告所犯之參與犯罪組織罪及其如
    附表一所示首犯之加重詐欺取財罪；及被告分別如附表二各
    編號所犯之一般洗錢罪、加重詐欺取財罪，行為均有部分重
    疊合致，且犯罪目的均單一，依一般社會通念，應均評價為
    一罪方符合刑罰公平原則，均為想像競合犯，依刑法第55條
    規定，均應從一重論以加重詐欺取財罪。
  ㈤又刑法上之詐欺取財罪既係為保護個人之財產法益而設，則
    對於犯罪之罪數自應依遭詐騙之被害人人數計算，是被告所
    犯上開各罪，在時間上可以分開，被害人亦有不同，自應認
    其犯意各別，行為互異，評價上各具獨立性，應予分論併罰
    （最高法院111年度台上字第1069號判決意旨參照）。
　㈥又參與犯罪組織情節輕微者，得減輕或免除其刑，組織犯罪
    防制條例第3條第1項但書固定有明文。惟被告參與本案詐欺
    集團犯罪組織，負責收受、轉寄人頭帳戶資料之取簿手工作
    ，致被害人受有財產上損害，難認其參與犯罪組織之情節輕
    微，無依上開規定減輕其刑之餘地。
　㈦再按，行為人係以一個行為同時侵害數法益，成立數罪名。
    但責任以行為為基礎，單一行為僅應負單一罪責；為避免過
    度評價一行為侵害數法益之罪責，該法條明定「從一重處斷
    」其罪名與刑罰之責任，僅處以裁判上之一罪；為防評價不
    足，該條但書則明定所科之刑，有封鎖之效用。是想像競合
    犯從一重罪論處時，已確定憑以處斷之罪名及其法定刑，不
    另論所犯之其他輕罪名與刑罰。關於有無加重或減輕事由，
    自當從所論處之重罪法規範定之；至於想像競合所犯之其他
    輕罪法規範，另有加重或減輕事由者，如於從一重罪量定其
    宣告刑時，已綜合評價並參酌為量刑因素時，即無評價不足
    問題，亦無須逐一適用各該規定，並論述是否另有所犯輕罪
    之相關加重、減輕事由之必要（最高法院110年度台上字第5
    838號判決意旨參照）；又想像競合犯係一行為觸犯數罪名
    ，行為人犯罪行為侵害數法益皆成立犯罪，僅因法律規定從
    一重處斷科刑，而成為科刑一罪而已，自應對行為人所犯各
    罪均予適度評價。因此法院決定想像競合犯之處斷刑時，雖
    從較重罪名之法定刑為裁量之準據，惟具體形成宣告刑時，
    亦應將輕罪之刑罰合併評價，方為適當。是除輕罪最輕本刑
    較重於重罪最輕本刑，而應適用刑法第55條但書關於重罪科
    刑封鎖作用之規定外，倘法院依同法第57條規定裁量刑罰時
    ，一併具體審酌輕罪部分之量刑事由，應認其評價已經完足
    ，尚無評價不足之偏失（最高法院110年度台上字第6200號
    判決意旨參照）。被告就所犯洗錢部分，於本院審理時業已
    坦承犯行，合於洗錢防制法第16條第2項所定之要件，本院
    於依刑法第57條之規定量刑時，已依上開實務見解合併予以
    綜合評價及具體審酌，附此敘明。
十、爰審酌被告正值青壯年，卻不思以正當途徑獲得財物，為牟
    取一己私利，參與詐欺集團擔任俗稱取簿手之工作，貪圖輕
    而易舉之不法利益，價值觀念嚴重偏差，且近年來詐欺案件
    頻傳，行騙手段日趨集團化、組織化、態樣繁多且分工細膩
    ，每每造成廣大民眾受騙損失慘重，致使被害人無端受害，
    造成社會信任感危機，本不應予以輕縱；惟斟酌被告犯後均
    坦承犯行，態度良好，有效節省司法資源，復與部分被害人
    業已達成和解，有本院調解程序筆錄附卷為憑，及考量其係
    擔任受人支配之取簿手角色，並未實際參與詐術之實行，且
    非從事領取、轉匯被害人之款項，參與犯罪之程度及情節尚
    屬輕微，復無實際犯罪所得，倘遽予以量處重刑，無異將社
    會、家庭之教導責任，形同轉嫁予監所，不啻以刑罰代替教
    育，對被告教化效果難認有益，有害於被告日後得以正常回
    歸社會之機會，復因此加重國家財政負擔，兼衡被害人所受
    之損害等一切情狀，分別量處如附表一、二主文欄所示之刑
    ；又數罪併罰，分別宣告數有期徒刑時，應依刑法第51條第
    5款之規定，採「限制加重原則」定其應執行刑，以最重之
    宣告刑為下限，以各宣告刑之總和為上限，併有一絕對限制
    上限之規定，其理由蘊含刑罰經濟及恤刑之目的。酌定應執
    行刑時，係對犯罪行為人本身及所犯數罪之總檢視，自應權
    衡行為人之責任與上開刑罰經濟及恤刑之目的，俾對於行為
    人所犯數罪為整體非難評價。在行為人責任方面，包括行為
    人犯罪時及犯罪後態度所反應之人格特性、罪數、罪質、犯
    罪期間、各罪之具體情節、各罪所侵害法益之不可回復性，
    以及各罪間之關聯性，包括行為在時間及空間之密接程度、
    各罪之獨立程度、數罪侵害法益之異同、數罪對侵害法益之
    加重或加乘效應等項。在刑罰經濟及恤刑之目的方面，包括
    矯正之必要性、刑罰邊際效應隨刑期而遞減（採多數犯罪責
    任遞減之概念）、行為人所生痛苦程度隨刑期而遞增、行為
    人復歸社會之可能性，以及恤刑（但非過度刑罰優惠）等刑
    事政策，並留意個別犯罪量刑已斟酌事項不宜重複評價之原
    則，予以充分而不過度之綜合評價（最高法院110年台上字
    第1797號判決意旨參照）；本案被告所犯前揭所示之各罪，
    業經本院判決均為不得易科罰金之刑，亦無刑法第50條第1 
    項但書各款之不得合併應執行刑之情，則本院依法應定其應
    執行之刑；並審酌上開各節，認其所犯各罪，時空相近，於
    各罪中所分擔之角色相類，犯罪之手法與態樣亦屬相同，復
    均為侵害財產法益之犯罪，兼衡其各次參與的情節與被害人
    所受財產損失等情況，並參諸刑法第51條第5款係採限制加
    重原則，而非累加原則之意旨，且被告於本院宣判時正值青
    壯年，若定以過重之應執行刑，其效用可能隨著長期刑之執
    行，等比例地大幅下跌，效用甚低，對其教化效果不佳，徒
    增被告更生絕望的心理影響，使得其人格遭受完全性地抹滅
    ，亦加重國家財政無益負擔，有害被告日後回歸社會。因此
    ，對於宣告多數有期徒刑者，於各刑中之最長期以上，各刑
    合併之刑期以下為之，是以，本院綜合上情就被告所犯上開
    各罪合併定如主文所示應執行之刑，以資懲儆。
十一、沒收部分：
　㈠按犯罪所得，屬於犯罪行為人者，沒收之。但有特別規定者
    ，依其規定；前二項之沒收，於全部或一部不能沒收或不宜
    執行沒收時，追徵其價額。刑法第38條之1 第1 項、第3 項
    分別定有明文。又共同犯罪行為人之組織分工及不法所得，
    未必相同，其所得之沒收，應就各人分得之數為之，亦即依
    各共犯實際犯罪利得分別宣告沒收（最高法院104 年8 月11
    日第13次刑事庭會議決議參照）。查本件被告並未實際獲得
    任何報酬等情，業據其供承在卷（見本院卷第147頁），本
    件復無其他積極證據足認其有犯罪所得，爰不予以諭知沒收
    及追徵。
　㈡又本件由上手提供予被告之工作手機，業已隨同金融機構帳
    戶資料而寄出乙節，亦據被告供承明確（見本院卷第79頁）
    ，未據扣案，且非其所有又無事實上之處分權，核與刑法第
    38條第2 項所定犯罪所用之物之沒收要件，尚有未合，爰不
    予以宣告沒收或追徵（最高法院107年度台上字第1109號判
    決意旨參照）。
據上論斷，應依刑事訴訟法第273 條之1 第1 項、第299 條第1
項前段（依判決格式簡化原則，僅引用程序法條文），判決如主
文。
本案經檢察官陳旻源提起公訴、檢察官甲○○到庭執行職務。
中　　華　　民　　國　　111 　年　　10　　月　　27　　日
                  刑事第十一庭  法  官  戰諭威
以上正本證明與原本無異。
如不服本判決應於收受判決後20日內向本院提出上訴書狀，並應
敘述具體理由；其未敘述上訴理由者，應於上訴期間屆滿後20日
內向本院補提理由書（均須按他造當事人之人數附繕本）「切勿
逕送上級法院」。
告訴人或被害人如不服判決，應備理由具狀向檢察官請求上訴，
上訴期間之計算，以檢察官收受判決正本之日起算。 
                                書記官  譚系媛
中　　華　　民　　國　　111 　年　　10　　月　　27　　日

附錄論罪科刑法條：
中華民國刑法第339條之4：
犯第339 條詐欺罪而有下列情形之一者，處1 年以上7 年以下有
期徒刑，得併科1 百萬元以下罰金：
一、冒用政府機關或公務員名義犯之。
二、三人以上共同犯之。
三、以廣播電視、電子通訊、網際網路或其他媒體等傳播工具，
    對公眾散布而犯之。
前項之未遂犯罰之。
洗錢防制法第14條：
有第二條各款所列洗錢行為者，處7 年以下有期徒刑，併科新臺
幣5 百萬元以下罰金。
前項之未遂犯罰之。
前二項情形，不得科以超過其特定犯罪所定最重本刑之刑。
組織犯罪防制條例第3條：
發起、主持、操縱或指揮犯罪組織者，處3 年以上10年以下有期
徒刑，得併科新臺幣1億元以下罰金；參與者，處6月以上5年以
下有期徒刑，得併科新臺幣1千萬元以下罰金。但參與情節輕微
者，得減輕或免除其刑。
具公務員或經選舉產生之公職人員之身分，犯前項之罪者，加重
其刑至二分之一。
犯第1項之罪者，應於刑之執行前，令入勞動場所，強制工作，
其期間為3年。
前項之強制工作，準用刑法第90條第2項但書、第3項及第98條第
2項、第3項規定。
以言語、舉動、文字或其他方法，明示或暗示其為犯罪組織之成
員，或與犯罪組織或其成員有關聯，而要求他人為下列行為之一
者，處3年以下有期徒刑，得併科新臺幣300萬元以下罰金：
  一、出售財產、商業組織之出資或股份或放棄經營權。
  二、配合辦理都市更新重建之處理程序。
  三、購買商品或支付勞務報酬。
  四、履行債務或接受債務協商之內容。
前項犯罪組織，不以現存者為必要。
以第5項之行為，使人行 無義務之事或妨害其行使權利者，亦同
。
第5項、第7項之未遂犯罰之。

附表一：(時間：民國；金額：新臺幣）
被害人 詐騙方式 遭詐騙金融帳戶   主  文 黃子嘉 真實身分不詳之詐欺集團成員於網路上刊登借貸款項廣告，並提供通訊軟體LINE好友連結，適有黃子嘉於110年11月29日某時許，瀏覽前開廣告並依該廣告資訊加入LINE好友後，由該詐欺集團成員向黃子嘉佯稱可代辦借款，需辦理虛擬貨幣帳號以拉高貸款金額，並需提供銀行帳戶資料云云，致使黃子嘉陷於錯誤，誤認對方可協助辦理貸款，遂同意提供其申設右列所示中國信託商業銀行帳戶(下稱中信商銀帳戶)之存摺、提款卡、密碼及網路銀行帳號密碼等資料供對方使用，嗣於110年12月27日某時，癸○○另使用通訊軟體Telegram聯繫黃子嘉，要求黃子嘉準備右列所示中信商銀帳戶資料後，相約在臺中市○○區○○路0段000號之統一便利超商浤淶門市面交，癸○○即於同日14時34分許，騎乘車牌號碼000-000號普通重型機車前往上開超商，並在前開便利商店內向黃子嘉收取右列所示中信商銀帳戶之存摺、提款卡、密碼及網路銀行帳號密碼等資料；其後再由癸○○將右列所示中信商銀帳戶資料，以空軍一號貨運寄送方式，寄送予詐欺集團成員使用。 中國信託商業銀行帳號000-000000000000帳戶 癸○○犯三人以上共同詐欺取財罪，處有期徒刑壹年貳月。 

附表二：(時間：民國；金額：新臺幣）
編號 被害人 詐騙方式    主    文 一（即起訴書附表編號7） 寅○○ 真實身分不詳之詐騙集團成員於110年8月間，透過通訊軟體LINE結識寅○○後，佯稱可操作外匯投資獲利云云，致寅○○陷於錯誤，分別於110年12月30日12時29分起至同日12時45分許，匯款10萬元、10萬元、10萬元、5萬元至附表一所示黃子嘉中信商銀帳戶。（其餘受騙款項非匯入本案帳戶） 癸○○犯三人以上共同詐欺取財罪，處有期徒刑壹年壹月。 二（即起訴書附表編號9） 壬○○ 真實身分不詳之詐騙集團成員於110年8月間，透過臉書及LINE通訊軟體結識壬○○後，佯稱可投資股票獲利云云，致壬○○陷於錯誤，於110年12月30日12時53分許，匯款31萬元至附表一所示黃子嘉中信商銀帳戶。（其餘受騙款項非匯入本案帳戶） 癸○○犯三人以上共同詐欺取財罪，處有期徒刑壹年壹月。 三（即起訴書附表編號8） 丁○○ 真實身分不詳之詐騙集團成員於110年10月間，透過臉書及通訊軟體LINE結識丁○○後，佯稱可在「睿鑫金融」期貨投資平臺註冊投資獲利云云，致丁○○陷於錯誤，接續於110年12月29日上午10時55分許、同年月30日上午11時20分許，匯款78萬元、5萬元至附表一所示黃子嘉中信商銀帳戶。（其餘受騙款項非匯入本案帳戶） 癸○○犯三人以上共同詐欺取財罪，處有期徒刑壹年參月。 四（即起訴書附表編號1） 丑○○ 真實身分不詳之詐騙集團成員於110年11月初，透過交友軟體及通訊軟體LINE結識丑○○後，佯稱可加入「豐順國際娛樂」網站進行線上博奕投資獲取利潤云云，致丑○○陷於錯誤，於110年12月30日上午10時12分許，匯款40萬元至附表一所示黃子嘉中信商銀帳戶。（其餘受騙款項非匯入本案帳戶） 癸○○犯三人以上共同詐欺取財罪，處有期徒刑壹年貳月。 五（即起訴書附表編號10） 庚○○ 真實身分不詳之詐騙集團成員於110年11月間，透過臉書及通訊軟體LINE結識庚○○後，佯稱可投資美金獲利云云，致庚○○陷於錯誤，於110年12月30日上午11時26分許，匯款5萬元至附表一所示黃子嘉中信商銀帳戶。（其餘受騙款項非匯入本案帳戶） 癸○○犯三人以上共同詐欺取財罪，處有期徒刑壹年。 六（即起訴書附表編號11） 辛○○ 真實身分不詳之詐騙集團成員於110年11月間，透過交友軟體結識辛○○後，佯稱可共同投資獲利云云，致辛○○陷於錯誤，於110年12月30日下午2時51分許，匯款45萬元至附表一所示黃子嘉中信商銀帳戶。（其餘受騙款項非匯入本案帳戶） 癸○○犯三人以上共同詐欺取財罪，處有期徒刑壹年貳月。 七（即起訴書附表編號2） 己○○ 真實身分不詳之詐騙集團成員於110年12月14日，透過臉書及通訊軟體LINE結識己○○後，佯稱可加入「BW交易所」利用期貨賺錢，需辦理開戶匯款云云，致己○○陷於錯誤，於110年12月30日上午11時05分許，匯款3萬元至附表一所示黃子嘉中信商銀帳戶。（其餘受騙款項非匯入本案帳戶） 癸○○犯三人以上共同詐欺取財罪，處有期徒刑壹年。 八（即起訴書附表編號3） 子○○ 真實身分不詳之詐騙集團成員於110年12月間，透過交友軟體及通訊軟體LINE結識子○○後，佯稱可操作虛擬貨幣獲利云云，致子○○陷於錯誤，於110年12月29日上午9時57分許，匯款84萬1000元至附表一所示黃子嘉中信商銀帳戶。（其餘受騙款項非匯入本案帳戶） 癸○○犯三人以上共同詐欺取財罪，處有期徒刑壹年參月。 九（即起訴書附表編號4） 戊○○ 真實身分不詳之詐騙集團成員於110年12月間，透過交友軟體及通訊軟體LINE結識戊○○後，佯稱可在洋馬頭大陸網站商城購買商品獲取回饋金云云，致戊○○陷於錯誤，於110年12月30日上午10時10分許，匯款3萬元至附表一所示黃子嘉中信商銀帳戶。（其餘受騙款項非匯入本案帳戶） 癸○○犯三人以上共同詐欺取財罪，處有期徒刑壹年。 十（即起訴書附表編號5） 丙○○ 真實身分不詳之詐騙集團成員於110年12月間，透過交友軟體及LINE通訊軟體結識丙○○（起訴書誤繕為子○○）後，佯稱可操作香港陽光富利嘉寶APP投資美金獲利云云，致丙○○陷於錯誤，於110年12月30日上午10時27分許，匯款10萬元至附表一所示黃子嘉中信商銀帳戶。（其餘受騙款項非匯入本案帳戶） 癸○○犯三人以上共同詐欺取財罪，處有期徒刑壹年。 十一（即起訴書附表編號6） 乙○○ 真實身分不詳之詐騙集團成員於110年12月間，透過通訊軟體LINE結識乙○○後，佯稱可操作黃金投資獲利云云，致乙○○陷於錯誤，於110年12月30日上午10時15分許，匯款4萬元至附表一所示黃子嘉中信商銀帳戶。（其餘受騙款項非匯入本案帳戶） 癸○○犯三人以上共同詐欺取財罪，處有期徒刑壹年。 

附表三：證據資料明細
證據資料明細 壹、供述證據 一、被告癸○○111年3月3日、111年6月28日、111年8月18日、111年9月19日警詢、訊問、準備程序、簡式審判之供述（分見偵卷第23頁至第29頁、第231頁至第237頁、本院卷第75頁至第83頁） 二、告訴人黃子嘉111年1月17日第1次、111年1月29日第2次、111年3月5日第3次、111年6月28日警詢、訊問之供述（分見偵卷第31頁至第33頁、第35頁至第39頁、第41頁至第43頁、第231頁至第237頁） 三、被害人丑○○111年1月5日警詢之供述（見偵卷第107頁至第109頁） 四、告訴人己○○111年1月5日警詢之供述（見偵卷第117頁至第119頁） 五、被害人子○○111年1月11日、111年8月18日、111年9月19日警詢、準備程序之供述（見偵卷第127頁至第129頁） 六、告訴人戊○○111年1月18日警詢之供述（見偵卷第137頁至第139頁） 七、告訴人丙○○111年1月23日警詢之供述（見偵卷第145頁至第147頁） 八、告訴人乙○○111年1月27日警詢之供述（見偵卷第155頁至第159頁） 九、告訴人寅○○111年2月2日警詢之供述（見偵卷第165頁至第167頁） 十、告訴人丁○○111年2月8日警詢之供述（見偵卷第175頁至第179頁） 十一、告訴人壬○○111年2月24日警詢之供述（偵卷第185頁至第190頁） 十二、告訴人庚○○111年3月13日、111年8月18日、111年9月19日警詢、準備程序之供述（見偵卷第197頁至第203頁） 十三、告訴人辛○○111年3月19日警詢之供述（見偵卷第211頁至第212頁） 貳、非供述證據 一、111年度偵字第24086號卷（偵卷）  1、員警職務報告書（偵卷第21頁）  2、超商監視器畫面截圖照片（偵卷第45頁）  3、指認犯罪嫌疑人紀錄表（偵卷第47頁至第51頁）  4、路口監視器畫面截圖照片、統一超商浤淶門市監視器畫面截圖照片（偵卷第53頁至第65頁）  5、被告癸○○通訊軟體Telegram帳號資料截圖照片（偵卷第65頁）  6、告訴人黃子嘉報案相關資料： 　　(1)內政部警政署反詐騙諮詢專線紀錄表、臺中市政府警察局清水分局光華派出所受理各類案件紀錄表、受理案件證明單、刑案紀錄表（偵卷第69頁至第76頁） 　　(2)通訊軟體LINE對話紀錄截圖照片（偵卷第79頁至第81頁）  7、黃子嘉所有之中國信託商業銀行帳號000000000000號帳戶之申設資料、交易明細（偵卷第83頁至第105頁）  8、被害人丑○○報案相關資料： 　　(1)內政部警政署反詐騙諮詢專線紀錄表、雲林縣警察局西螺分局西螺派出所受理詐騙帳戶通報警示簡便格式表、金融機構聯防機制通報單（偵卷第111頁至第115頁）  9、告訴人己○○報案相關資料： 　　(1)內政部警政署反詐騙諮詢專線紀錄表、新北市政府警察局新莊分局丹鳳派出所受理詐騙帳戶通報警示簡便格式表、金融機構聯防機制通報單（偵卷第121頁至第125頁）　  10、被害人子○○報案相關資料： 　　(1)內政部警政署反詐騙諮詢專線紀錄表、臺中市政府警察局第四分局南屯派出所受理詐騙帳戶通報警示簡便格式表、金融機構聯防機制通報單（偵卷第131頁至第135頁）　  11、告訴人戊○○報案相關資料： 　　(1)內政部警政署反詐騙諮詢專線紀錄表、臺中市政府警察局第五分局東山派出所受理詐騙帳戶通報警示簡便格式表（偵卷第141頁至第143頁）　 　 12、告訴人丙○○報案相關資料： 　　(1)內政部警政署反詐騙諮詢專線紀錄表、臺中市政府警察局清水分局大秀派出所受理詐騙帳戶通報警示簡便格式表、金融機構聯防機制通報單（偵卷第149頁至第153頁）　  13、告訴人乙○○報案相關資料： 　　(1)內政部警政署反詐騙諮詢專線紀錄表、金融機構聯防機制通報單（偵卷第161頁至第163頁） 14、告訴人寅○○報案相關資料： 　　(1)內政部警政署反詐騙諮詢專線紀錄表、新北市政府警察局三峽分局二橋派出所受理詐騙帳戶通報警示簡便格式表、金融機構聯防機制通報單（偵卷第169頁至第173頁） 15、告訴人丁○○報案相關資料： 　　(1)內政部警政署反詐騙諮詢專線紀錄表、臺南市政府警察局第三分局和順派出所受理詐騙帳戶通報警示簡便格式表（偵卷第181頁至第183頁） 16、告訴人壬○○報案相關資料： 　　(1)內政部警政署反詐騙諮詢專線紀錄表、桃園市政府警察局桃園分局埔子派出所受理詐騙帳戶通報警示簡便格式表、金融機構聯防機制通報單（偵卷第191頁至第195頁）　  17、告訴人庚○○報案相關資料： 　　(1)內政部警政署反詐騙諮詢專線紀錄表、彰化縣警察局彰化分局芬園派出所受理詐騙帳戶通報警示簡便格式表、金融機構聯防機制通報單（偵卷第205頁至第211頁） 18、告訴人辛○○報案相關資料： 　　(1)內政部警政署反詐騙諮詢專線紀錄表、臺北市政府警察局信義分局吳興街派出所受理詐騙帳戶通報警示簡便格式表（偵卷第213頁至第215頁） 二、111年度金訴字第1346號卷（本院卷）  1、被害人意見表(戊○○、庚○○、乙○○、丁○○)（本院卷第61頁至第67頁）  2、調解結果報告書及臺灣臺中地方法院調解程序筆錄各3份(相對人子○○、庚○○、寅○○)（本院卷第85頁至第96頁）